【裁判字號】    95,訴,7205
【裁判日期】    951204
【裁判案由】    侵權行為損害賠償
【裁判全文】
臺灣臺北地方法院民事判決              95年度訴字第7205號
原      告  丙○○
訴訟代理人  丁○○
            甲○○
被      告  乙○○
上列當事人間請求侵權行為損害賠償事件，本院於民國95年11月
14日辯論終結，判決如下：
    主      文
被告應給付原告新臺幣伍萬仟陸佰柒拾玖元。
原告其餘之訴駁回。
訴訟費用由被告負擔百分之六，餘由原告負擔。
本判決第一項得假執行。但被告如以新臺幣伍萬仟陸佰柒拾玖
元為原告供擔保後，得免為假執行。
    事實及理由
一、原告主張如下：
（一）被告於民國94年7月5日18時40分許，駕駛車牌號碼P89-87
      1號重型機車，沿臺北市○○路○段由北往南方向行駛，
      行經該路段115巷路口，按其情節應注意車前狀況，隨時
      採取必要之安全措施，且行駛至無號誌之交岔路口，應減
      速慢行，作隨時停車之準備，而依當時情形並無不能注意
      之情況，竟疏未注意，未留意前方由東向西穿越興隆路之
      原告並加速行駛，致閃避不及而擦撞原告倒地，原告因而
      受有頭部外傷併頭皮撕裂傷及多處擦傷、胸椎第12節壓迫
      性骨折等傷害，爰依侵權行為法則訴請被告賠償，請求新
      臺幣（下同）90 萬元。
（二）原告因被告上開行為而受有下列損害：
    (1)醫療費：38,954元。
    (2)勞動能力減損：工資9萬元。
    (3)長期複診費：202,078元。
    (4)長期複診往返車資：41,990元。
    (5)慰撫金：526,978元。
      原告受僱於臺北市政府社會局，於木柵安養中心任職，擔
      任清潔工，每月薪資15,000元。原告不識字，無財產，與
      丈夫同住，丈夫無財產。二個兒子無工作，一人領有精神
      疾病的殘障手冊，一人則有癲癇，工作不定時。
（三）對被告答辯部分：
      事故現場地面不僅毫無煞車痕跡，刮地痕更長達2.7公尺
      ，是被告之行車速度應不只40至50公里。且被告於刑案偵
      查時亦坦承看見行人，故被告顯然有過失。而臺北市○○
      路○段115巷口並未設置禁止穿越號誌，而二路口同在100
      公尺內，一路口設有行人穿越道，一路口則未設，原告穿
      越丁字路口，不應認為原告有違反道路交通安全規則第
      134條第1款，而應適用同條第6款。原告多次請被告和解
      ，被告均不理睬，亦不願出席調解委員會，為此爰提起刑
      事告訴，被告亦因此經鈞院95年度店交簡字第92號判決過
      失傷害有罪確定在案診斷證明書所載之多形性紅斑，則係
      原告治療傷害可能產生之副作用。被告主張其無過失，實
      屬不實。
（四）聲明：被告應給付原告90萬元。
二、被告辯稱：
（一）被告並無過失。
    (1)被告於94年7月5日18時40分許，駕駛車牌號碼P89-871號
      重型機車，依行車速限40-50公里，行經該路段54-6號前
      ，原告未依道路交通安全規則第134條第1項第1款行走行
      人穿越道穿越道路，碰及被告之機車，致被告機車倒地受
      有左鎖骨骨折等傷害。被告依行車限速正常行駛，並無過
      失。
    (2)事故發生地係臺北市○○路○段54-6號：
      鈞院95年度店簡字第92號係以「原告行車經過無號誌路口
      未減速慢行」認定被告有過失。該「無號誌路口」似指「
      興隆路四段115巷路口」。惟該巷口係在興隆路之東側車
      道，本件事故車道係在西側車道，被告並未行經該巷口之
      無號誌路口。事故地點係在興隆路4段54-6號前，而距離
      事故之北方58公尺處有行人穿越道，原告未依規定行走行
      人穿越道穿越道路，為肇事主因。
    (3)該興隆路4段54之6號前並非路口，亦非無號誌路口，即無
      減速慢行之問題。
（二）原告所請求損害賠償部分：
    (1)醫療費部分：原告提出之萬芳醫院94年9月2日乙種診斷證
      明傷病名稱載：「多形性紅斑」，與本件事故無關。康宜
      庭生活藥局之發票，未載明買收人，無法證明係原告所支
      出。費療費用收據僅37,339元，竟請求38,954元，有利用
      法院詐欺取財之嫌。
    (2)工資部分：原告未證明其於94年7月5日至95年8月間有無
      至臺北市社會局上班。臺北市文山區公所95年10月16日北
      市文社字第69533544600號函未說明原告之薪資勞保費，
      無法證明其工資損失。
    (3)長期複診費部分：未提證明以證實在。
    (4)長期複診往返車資部分：原告住院且不會開車，自不可能
      有停車費支出，且原告提出之停車收據，無法證明係原告
      支出。
    (5)慰撫金部分：被告就讀於臺北大學法律系，打工所得薪資
      一個月將近二萬，無其他財產。家有母親，哥哥在當兵。
    (6)保險費：被告有投保強制機車責任險，車禍後被告有通知
      原告投保之泰安產物保險股份有限公司（下稱泰安保險公
      司），原告受有25,995元之保險金理賠，理應扣除。
    (7)原告與有過失，應過失相抵：原告係因自己未遵守道路交
      通安全規則致自己受傷，被告亦因原告之違法行為，致身
      體、機車受有毀損，共計損失7940元，此有收據及鈞院95
      年度調偵字第623號檢察官聲請簡易判決處刑書為證，被
      告並主張以該金額抵銷。
（三）被告本願和解，惟被告因工作及上學因素致無法出席調解
      委員會且每次開完庭均想與原告和解，無奈原告所提金額
      不合理，致未達成和解。
（四）聲明：原告之訴駁回。
三、二造不爭執事項：被告於94年7月5日18時40分許駕駛重型機
    車，沿臺北市○○路○段由北往南方向行駛，行經該路段，
    擦撞原告，原告因而受有頭部外傷併頭皮撕裂傷及多處擦傷
    、胸椎第12節壓迫性骨折等傷害。
四、原告主張被告駕駛機車撞及伊，為有過失，應負侵權行為損
    害責任，賠償其90萬元之損害等語。為被告以前開情詞置辯
    。本件主要應審酌者為：
（一）被告有無過失。
（二）原告主張之損害金額是否有據。
（三）被告是否與有過失，如有則兩造過失比例各為若干。
（四）強制汽車責任險已支付款項應否扣除。
（五）被告主張抵銷金額是否可予抵銷。
五、茲就兩造爭執分敘如下：
（一）按因過失，不法侵害他人之權利者，負損害賠償責任，民
      法第184條第1項前段定有明文。查：
    (1)按行車速度，依速限標誌或標線之規定，無速限標誌或標
      線者，應依下列規定：一、行車時速不得超過50公里。但
      在未劃設車道線、行車分向線或分向限制線之道路，或設
      有快慢車道分隔線之慢車道，時速不得超過40公里。二、
      行經設有彎道、坡路、狹路、狹橋、隧道、學校、醫院標
      誌之路段、道路施工路段、泥濘或積水道路、無號誌之交
      岔路口及其他人車擁擠處所，或因雨霧致視線不清或道路
      發生臨時障礙，均應減速慢行，作隨時停車之準備。道路
      交通安全規則第93 條第1項第1、2款定有明文。查，本件
      原告自臺北市○○路○段115巷口穿越道路，該路口為一
      丁字路口，未設有號誌。而被告所行駛之興隆路四段道路
      ，雙向均劃有快慢車道分隔線，被告係行駛北往南之慢車
      道上，有兩造所不爭執之道路交通事故現場圖影本（本院
      卷第96頁）可查，復經本院調取臺灣臺北地方法院檢察署
      95年度偵字第1345號偵查卷宗（該偵查卷宗第6頁至第11
      頁參照，該卷宗下稱1345號偵查卷宗）查核屬實。被告於
      警訊時並自承其時速約每小時40至50公里（上開偵查卷第
      8頁）。再被告於警訊時稱：其騎乘機車沿興隆路四段北
      往南直行至肇事路口，因見到行人後有向右切準備閃避，
      不料行人卻加快腳步與我同方向（閃避方向）移動，故發
      生擦撞等語（1345號偵查卷宗第8頁）。是如被告於該路
      口減速慢行，將可避免事故之發生。又本件經臺灣臺北地
      方法院檢察署送臺北市車輛行車事故鑑定委員會鑑定結果
      ，亦認被告騎乘機車涉嫌行經無號誌路口未減速慢行為肇
      事次因，有原告所提出之該會鑑定意見書影本為證（本院
      卷第102頁至第104頁），據此，被告於該無號誌路口確有
      未減速慢行之情形，被告前開所辯，尚無足取，堪認被告
      就本件事故之發生確有過失。
    (2)原告因系爭事故而受有頭部外傷併頭皮撕裂傷及多處擦傷
      、胸椎第12節壓迫性骨折等傷害，有原告提出臺北市立萬
      芳醫院診斷證明書可憑（1345號偵查卷宗第19頁），被告
      對此亦不爭執。而此等傷害確實係系爭事所致。故原告所
      受前開身體傷害與被告上述過失行為間有相當因果關係，
      應堪採信。
    (3)被告因系爭事故而犯有刑法第184條第1項前段過失傷害罪
      ，經本院95年度店交簡字第92號刑事判處拘役20日並緩刑
      3年確定在案，業經本院調取1345號偵查卷宗及本院95年
      度店交簡字第92號刑事卷宗可佐，準此，被告就系爭事故
      之發生有過失行為，自應就原告所受上開傷害結果負賠償
      責任。
（二）原告主張之損害金額是否有據：
    (1)關於原告主張醫療費用38,954元部分：查：
    1.原告所提出之95元統一發票部分（本院卷第19頁），並未
      載明係作為何用途，自難認為此部分係屬必要費用。
    2.原告所主張醫療費用中37,334元部分已有醫療費用收據、
      統一發票、門診醫療費用收據、收據、門診處方收費明細
      及收據、掛號費收據（本院卷第110頁至第113頁、第115
      頁至第134頁，至第135頁之門診醫療費用明細單與第131
      頁至134頁之收據費用重複部分，不予計入）。
    3.原告所提出之萬芳醫院停車場費用920元部分：查，原告
      於95年7月5日受傷送醫、並自95年7月6日開始住院至同年
      月13日；又原告於94年8月1日確有至萬芳醫院就診（本院
      卷第116頁醫療費用收據影本參照），本院參與其骨折之
      傷勢，其由親人載送至醫院就醫應屬合理，其請求95年7
      月5日停車費140元、同年月6日停車費80元及95年8月1日
      停車費40元部分應屬可取。至其餘因94年7月6日至同年7
      月13日止原告均住院，有原告所提出之乙種診斷證明書影
      本可查（本院卷第105頁），原告既在住院，該等費用之
      支出應與原告因系爭事故所受損害無關，自不得請求。而
      關於95年7月17日三張停車費收據各180元、60元、60元部
      分，依原告所提出之醫療費用收據，當日並無就診情形，
      則原告請求該部分停車費損失即屬無據，是原告所得請求
      停車費用部分計為260元。
    (2)長期複診費202,078元部分：查，原告關於其嗣後需長期
      複診及該所需費用為202,078元一節，並未能提出相當之
      證據證明，則原告此部分主張尚無可取。
    (3)長期複診往返車資41,990元部分：原告上開需長期複診部
      分既未能證明，則此部分往返車資亦不足取。
    (4)工資損失9萬元部分：原告主張其在臺北市政府社會局工
      作，每月薪資15,000元，計損失9萬元等語。查，經本院
      函詢後，經臺北市文山區公所覆稱：原告自94年7月間起
      至95年8月31日具臺北市以工代賑臨時工資格，期間派工
      臺北市政府社會局老人自費安養中心，迄至95年10月16日
      止仍續任代賑工等情，有該所95年10月16日北市文社字第
      09533544600號函及附件老人自費安養中心代賑工代賑金
      撥款清冊可查（本院卷第70頁）。依該撥款清冊原告於94
      年7月僅上工5日，領取2,500元；同年8月上工17日，領取
      8,500元；自94年9月起至95年1月止，每月領取工資均為
      15,000元；95年2月領取工資14,000元；95年3月領取工資
      15,000元；95年4月領取工資11,000元；95年5月領取工資
      15,000元；95年6月領取工資11,500元；95年7月、8月均
      領取工資15,000元。參照原告所受傷勢係受有頭部外傷併
      頭皮撕裂傷及多處擦傷、胸椎第12節壓迫性骨折，自94年
      7月5日起，其傷勢影響及工作能力，應不致影響延至95年
      4 月間，是95年4月及6月工資減少部分，應認與系爭事故
      無涉。原告於94年7月僅領取2,500元，94年8月僅領取8,5
      00元，應認與系爭事故有因果關係，是原告主張受有工資
      19,000元損失部分應屬可取，至原告主張其餘71,000元工
      資損失部分，應無可取。
    (5)慰撫金526,978元部分：按不法侵害他人之身體、健康、
      名譽或自由者，被害人雖非財產上之損害，亦得請求賠償
      相當之金額；民法第195條第1項前段定有明文。查原告因
      系爭事故致受有頭部外傷併頭皮撕裂傷及多處擦傷、胸椎
      第12節壓迫性骨折，期間自94年7月6日起至同年月13日止
      住院8日，出院後仍需長期使用背架支撐（本院卷第105頁
      診斷證明書參照）。本件原告未曾受教育、現在安養中心
      當清潔工，有二子，一子領有精神疾病，一子患有癲癇工
      作不定時。被告則現在臺北大學就讀，另在外打工每月薪
      資近2萬元，並無其他財產等事實，分別經兩造陳明在卷
      。再參酌原告前揭傷勢造成原告精神及肉體痛苦程度暨兩
      造上開身分、地位、經濟狀況及教育程度等，本院認原告
      請求被告賠償之精神慰撫金以15萬元為適當。
    (6)綜上，原告所得請求者計為206,594元（37,334+260+19,0
      00+150,000=206,594）。
（三）第按損害之發生或擴大，被害人與有過失者，法院得減輕
      賠償金額或免除之；民法第217條第1項定有明文。又行人
      穿越道路，應依下列規定：「一、設有行人穿越道、人行
      天橋或人行地下道者，必須經由行人穿越道、人行天橋或
      人行地下道穿越，不得在其一百公尺範圍內穿越道路。…
      」道路交通安全規則第134條第1款定有明文。經查，依兩
      造所不爭執之道路交通事故現場圖所示，原告所穿越地點
      距北側行人穿越道為58公尺，原告未依法自行人穿越道穿
      越道路，已違反上開規定，原告未注意及此而逕自穿越肇
      致系爭事之發生，自有過失。而本件肇事責任經臺北市行
      車事故鑑定委員會鑑定結果，認「乙○○（被告）騎乘P8
      9- 871號普通重機車：涉嫌行經無號誌路口未減速慢行（
      自稱40-50公里/小時）。（肇事次因）二、丙○○（行人
      ）未依規定行走行人穿越道路。（肇事主因）」，亦認定
      原告有過失，且為系爭事故肇事主因，有上開鑑定意見書
      可佐，是原告前揭過失行為，同為系爭事故發生之共同原
      因，經斟酌原告與被告就本件車禍發生之原因力強弱，本
      院認原告未依規定行走行人穿越道路之疏失，應為系爭事
      故肇致之主因，被告就本件車禍之發生，僅為肇事次因。
      依前揭所述原告與被告行車疏失之原因力強弱，本院認原
      告就系爭事故應負60%之過失責任，被告應負40%之過失責
      任，自應減輕被告60%賠償金額。準此計算，被告應賠償
      原告之金額為82,638元（即206,594×0.4=82,638，元以
      下四捨五入）。
（四）被告抗辯原告已獲賠強制責任險25,995元應予扣除等語。
      按強制汽車責任保險法第32條規定，保險人之本法規定所
      為之保險給付，視為被保險人損害賠償金額之一部分；被
      保險人受賠償請求時，得扣除之。查，本件經函詢泰安保
      險公司關於兩造所發生系爭車禍事故，是否曾賠付強制汽
      車責任險理賠金，經該公司函覆稱已於94年7月11日辦理
      理賠手續，並於95年7月18日賠付原告25,995元，有該公
      司95年10月14日 (95)個理字第058號函及理賠計算書、賠
      付明細表在卷足參（本院卷第67頁至第69頁）。是原告就
      上開得請求之金額即應扣除25,995元。
（五）被告另辯稱：其因系爭事故亦受有傷害及機車毀損，計支
      出7,940元，為此主張抵銷等語，而提出診斷證明書、醫
      療費用單據及收據暨免用統一發票收據（機車化油器3,00
      0元；醫療費4,940元）。按二人互負債務，而其給付種類
      相同，並均屆清償期者，各得以其債務，與他方之債務，
      互為抵銷。但依債之性質不能抵銷或依當事人之特約不得
      抵銷者，不在此限，民法第334條第1項定有明文。查：
    (1)關於機車化油器部分，被告雖提出免用統一發票收據一紙
      ，然查，系爭事故係於95年7月5日發生，而依上開免用統
      一發票收據所載日期郤係94年10月1日開立，距事故發生
      日期已有一段期間，尚與常情有違。況且該化油器是否確
      係因系爭事故致被告機車受損亦有疑義，被告對此亦未能
      提出其他證據證明，則被告此部分主張尚無可取。
    (2)關於醫療費部分，已有被告所提出上開診斷證明書及醫療
      費用單據，堪信被告此部分主張為實在。惟如前所述，被
      告就此須負擔40%之責任，依前開過失相抵之規定，應減
      輕原告40%之責任，就此部分醫療費用被告得請求應減為
      2,964元（4,940×0.6=2,964），是被告就2,964範圍內主
      張抵銷，依前開規定，應屬可取，逾此部分範圍則不足取
      。
六、綜上所述，原告與被告對於系爭事故損害之發生過失比例分
    別為60%及40%，再扣除原告已受領之強制汽車責任保險金
    25,995元，及被告另對原告有債權2,964元得以抵銷。則原
    告本於侵權行為之法律關係，請求被告給付53,679元部分為
    有理由，應予准許，逾此部分之請求為無理由，應予駁回。
七、本件判決基礎已臻明確，兩造其餘主張、陳述及其他證據，
    經本院斟酌後，認均於判決之結果無影響，自無庸逐一論述
    ，併此敘明。
八、本件所命被告給付之金額未逾50萬元，依民事訴訟法第389
    條第1項第5款規定應依職權宣告假執行。被告陳明願供擔保
    以代釋明，聲請宣告免為假執行，爰依被告聲請酌定相當之
    擔保金額宣告准予免為假執行。
九、據上論結，原告之訴為一部有理由，一部無理由，並依民事
    訴訟法第79條、第289條第1項第5款、第392條第2項，判決
    如主文。
中    華    民    國    95    年    12    月    4     日
                      民事第二庭  法  官  蔡政哲
上為正本係照原本作成
如對本判決不服，應於送達後20日內，向本院提出上訴狀
中    華    民    國    95    年    12    月    4     日
                                  書記官  曾靖雯


司法院資訊處製作；財團法人民間司法改革基金會備份。
